最高法院刑事判決　　　　　　　　　　　　　　　九十一年度台上字第二四七二號
　　上　訴　人　乙○○
　　　　　　　　甲○○
　　共　　　同
　　選任辯護人　林瑑琛律師
右上訴人等因違反槍砲彈藥刀械管制條例案件，不服台灣高等法院台南分院中華民國
八十九年一月十三日第二審判決（八十八年度上訴字第一八五四號，起訴案號：台灣
嘉義地方法院檢察署八十八年度偵字第一九二三號），提起上訴，本院判決如左：
    主  文
原判決關於乙○○、甲○○部分撤銷，發回台灣高等法院台南分院。
　　理  由
本件原判決認定上訴人乙○○、甲○○基於犯意之聯絡及概括之犯意，於民國八十七
年九月間，在嘉義縣六腳鄉正義村下雙溪八十七號後方承租蠶舍內，因製造煙火，而
未經許可，持有如原判決附表 (下稱附表）一所示含有彈藥主要成分黑色火藥煙火成
品、半成品、原料及工具；乙○○復於八十七年十二月底，向蔡憲和承租台南縣後壁
鄉嘉田村上茄苳一號國豐企業股份有限公司部分廠房，與甲○○共同製造煙火，而未
經許可，持有如附表二所示含有彈藥主要成分黑色火藥煙火成品、半成品、原料及工
具。嗣於八十八年一月十九日上午十一時許及二月廿四日下午五時許，分別為警在上
開二處查獲等情。因而撤銷第一審諭知無罪之判決，改判論處上訴人等共同連續未經
許可，持有彈藥之主要組成零件罪刑，固非無見。
惟查：(一)、原判決以上訴人等因製造煙火，未經許可，持有如附表一、二所示主要成
分為黑色火藥之煙火成品、半成品等，資為其憑以認定上訴人等共同連續未經許可，
持有彈藥之主要組成零件之論據。惟依內政部八十六年十一月廿四日台內警字第八
六七○六八三號公告，及槍砲彈藥刀械管制條例第四條第二項前段規定，火藥固為炸
彈及爆裂物之主要組成零件，然槍砲彈藥刀械管制條例第四條第二項但書規定：「但
無法供組成槍砲、彈藥之用者，不在此限。」所謂無法供組成槍砲、彈藥之用者，依
內政部八十六年十一月廿四日台內警字第八六七○六八三號公告附註欄所載：「右
列公告主要組成零件符合以下情形之一，係屬槍砲彈藥刀械管制條例第四條第二項但
書所指『無法組成槍砲、彈藥之用者』：一經加工、改 (製）造成為飾品或其他器械
者。二經使用、破壞或變形，非加工、修護不能再供組成槍砲、彈藥者。」而本件扣
案如附表所示之煙火成品、半成品，其成分之黑色火藥既經加工、製造成為煙火，能
否再逕供組成彈藥之用，即非無疑。原審就扣案煙火成品、半成品，是否具有上開公
告附註欄所載情形之一，能否再供組成彈藥之用，並未詳予調查審認，則其遽認上訴
人等持有扣案之煙火成品、半成品，係屬爆裂物之主要組成零件云云，自有調查未盡
及判決理由不備之違誤。(二)、所謂爆裂物，係指其物有爆發性，且有破壞力，可於瞬
間將人及物殺傷或毀損者而言。雖附表所示煙火原料經送內政部警政署刑事警察局鑑
驗結果，驗出均屬碳粉、鋁粉、氯酸鉀等市售煙火類火藥成分，惟鑑驗機關並未取樣
予以引燃，以鑑驗其是否具瞬間爆發性或破壞力，鑑驗通知書亦未記載如在適當距離
內引爆，是否具有一定程度之爆發性與破壞力，而可將人及物殺傷或毀損。原審雖以
內政部八十六年十一月廿四日台內警字第八六七○六八三號公告，認扣案市售煙火
類火藥可供改造子彈、土製爆裂物之用，然內政部前揭公告，僅載稱「火藥」為爆裂
物之主要組成零件，與本件經鑑驗屬「市售煙火類火藥」，其爆發性及破壞力是否均
屬相同，原判決並未說明，則其遽認本件之「市售煙火類火藥」即為前揭內政部公告
之「火藥」，自嫌速斷，且有判決理由不備之可議。上訴意旨指摘原判決不當，非無
理由，應認有發回更審之原因。
據上論結，應依刑事訴訟法第三百九十七條、第四百零一條，判決如主文。
中      華      民      國    九十一    年      五      月      二      日
                              最高法院刑事第九庭
                                  審判長法官  陳  炳  煌
                                        法官  陳  正  庸
                                        法官  韓  金  秀
                                        法官  吳  信  銘
                                        法官  徐  文  亮
      右正本證明與原本無異
                                              書  記  官
中      華      民      國    九十一    年      五      月      八      日
